最高法院刑事判決　　　　　　　　　　　　　　　　　九十三年度台上字第六八號
　　上　訴　人　乙○○
　　　　　　　　甲○○
　　　　　　　　　　　　戶籍設.
右上訴人等因違反毒品危害防制條例案件，不服台灣高等法院台南分院中華民國九十
年六月二十一日第二審判決（八十九年度上訴字第一三六０號，起訴案號：台灣台南
地方法院檢察署八十八年度偵字第二四二一、二四九三號），提起上訴，本院判決如
左：
    主  文
原判決撤銷，發回台灣高等法院台南分院。
    理  由
本件原判決認定上訴人乙○○、甲○○共同基於意圖營利之概括犯意聯絡。自民國八
十七年七月初某日起至同年十月間，在台南市○○路一四五巷等地，以每包新台幣（
下同）二千至三千元不等之價格，販賣第二級毒品安非他命與林雅惠共約十次，計二
萬元。又於同年十月初，在台南市○○路或安中路，以每次每包一千元之價格，販賣
安非他命與許彩雲共五次，計五千元等情。因而撤銷第一審判決，改判仍論處上訴人
等共同連續販賣第二級毒品（乙○○為累犯）罪刑，固非無見。
惟查：(一)審理事實之法院對於卷內與被告犯罪是否成立有關，且依法應予調查之證據
，如未詳加調查，或雖已調查，仍未調查明白，則尚難遽為被告有利或不利之認定。
原判決以警方之監聽譯文載述，上訴人等使用000000000號手機，與000
0000號電話，有「……我拿去給藥頭，……你那裡有那個嗎，我要止一下」等對
話；及與0000000號電話，有「（問）你忠哥。（答）怎樣。（問）那個作牙
齒的要調『』仔。（答）這樣。」「（問）忠哥。（答）是。（問）有人要半錢的東
西，朗仔在工廠。（答）好，我過去找他。」等對話。謂各該通話內容，屬販賣安非
他命之對話，而作為上訴人等有前揭犯行之證據（見原判決理由二之（三））。然上
訴人等質疑其等曾為前開監聽譯文所載通話內容。而依原判決所載，警方因疏失，致
該監聽錄音帶已滅失（見原判決第十頁第十六行至第十一頁第二行）。則前開000
0000、0000000號電話係何人所使用？與原判決所謂向上訴人等購買安非
他命之林雅惠、許彩雲有何關聯？憑何謂該通話內容所提及之物為安非他命？又相關
監聽錄音帶既已滅失致無法供比對系爭監聽譯文所載是否無訛，該譯文內容之憑信力
如何？上訴人等質疑曾為系爭通話內容，如何不足採？均非無疑。乃原判決未就之詳
予調查釐清，即為前開推論，要嫌速斷，且有理由不備之違誤。(二)原判決以林雅惠警
詢時之證述，作為上訴人等有前揭販賣安非他命與林雅惠之憑據（見原判決第四頁第
二至十四行）。然林雅惠於第一審及原審證稱：伊警詢時，因感冒且吃藥，致意識不
清，不知陳述之內容，事實上伊未向上訴人等購買安非他命等情（見第一審卷第一宗
第七二頁、原審卷第一六七頁）。而證人即承辦警員黃清泉亦證稱：警詢時林雅惠確
有感冒等情（見原審卷第一宗第一０三頁）。則林雅惠警詢時既有感冒，其當時之精
神狀況如何？有無精神障礙情事？尚非無疑。又依原判決及林雅惠警詢筆錄所載，林
雅惠警詢時係陳稱：伊自八十七年七月初起，向甲○○購買安非他命，約每星期購買
一次，共約購買十幾次。直到同年十月初，甲○○留下0000000代號二八八，
伊乃與乙○○聯絡購買安非他命，約購買三次等情（見原判決第四頁第九至十三行、
偵字第二四二一號偵查卷第三二頁）。則如何謂林雅惠所述八十七年十月初之前所購
買安非他命，乙○○亦參與販賣，不無疑義。乃原判決就前開各情未詳予調查究明，
即為前開認定，難謂無調查未盡及理由不備之違誤。(三)判決書理由之說明必須互相一
致，方為合法。倘若理由之說明不相一致，按諸刑事訴訟法第三百七十九條第十四款
後段規定，自屬判決理由矛盾之當然違背法令。原判決理由內一面謂林雅惠於偵查中
所證稱：其配偶王保生接到電話後，均叫其去某地點向乙○○拿一個煙盒子。從八十
七年七月至十月份，其去過十次左右，在其家附近之公園或附近之垃圾堆。其認識甲
○○，因渠打電話來向其要錢，係王保生欠渠錢，其幫王保生付過二次，一次五千元
、一次三千元等情，不足憑以認定上訴人等有販賣安非他命與王保生情事（見原判決
理由五）。然一面以林雅惠於偵查中所為前揭供證，作為上訴人等有販賣安非他命之
證據（見原判決第四頁第十四行至第五頁第十三行）。據此以觀，原判決理由之說明
前後齟齬不一，難認適法。(四)原判決係分別引用林雅惠、許彩雲於警詢、偵查及第一
審訊問中之供述，為認定上訴人等犯罪之依據。惟查該二證人上開所供前後歧異，有
利不利於上訴人等之供述參雜其間，究竟何者為可採？其取捨之理由如何？原判決均
未詳為說明，而以上開不同之證述籠統作為不利上訴人等之認定，要屬理由不備。以
上或為上訴意旨所指摘，或為本院得依職權調查之事項，應認原判決有發回更審之原
因。又原判決就上訴人等不另為無罪諭知部分，因公訴人認其與本件有罪部分，有裁
判上一罪關係，基於審判不可分之原則，亦應併予發回。
據上論結，應依刑事訴訟法第三百九十七條、第四百零一條，判決如主文。
中      華      民      國    九十三    年      一      月      八      日
                              最高法院刑事第六庭
                                  審判長法官  吳  雄  銘
                                        法官  池  啟  明
                                        法官  石  木  欽
                                        法官  郭  毓  洲
                                        法官  吳  三  龍
      右正本證明與原本無異
                                              書  記  官
中　　　華　　　民　　　國　　九十三　　年　　　一　　　月　　 十三 　　日
                                                                        Ｋ
